# 专项应付款的会计核算

提问人：haocshf 时间：2015-04-30 09:33:21
企业收到一笔科技型中小企业技术创新基金无偿资助款， 合同要求企业收到拨付的资金作出专项应付款处理，其中消耗部分予以核销，形成资产部分转入资本公积；我想问大家的是企业是否可以按照合同的规定进行账务处理，还是作为递延收益进行会计处理，还是有其他的会计处理方式，谢谢大家。

回答人：chenyiwei
可参考《瑞华研究 2010 ～ 2014 汇编》中的以下问题解答：
问题2-2-7（企业收到创新基金的会计处理） 问题： 1 、企业收到的“科技型中小企业技术创新基金”，应如何进行会计处理？ 2 、实务中，企业收到的财政拨款批文经常对企业收到后的财务、会计处理作出规定，这种规定与《企业财务通则》和《企业会计准则》等财政部发布的财务、会计规定常常不一致。企业是否应当遵照这些批文中的要求进行财务、会计处理？ 背景： 某企业于 2007 年和科技部科技型中小企业技术创新基金管理中心以及某园区管委会共同签订创新基金项目合同。根据合同约定：项目验收合格后，科技部科技型中小企业技术创新基金管理中心将支付企业 7 万元、某园区管委会将支付企业 15 万元。合同要求企业将收到的拨付资金作为专项应付款处理，其中：消耗部分予以核销，形成资产部分转入资本公积。该项目 2009 年完成，于 2010 年经验收合格并取得了上述款项。 解答： 1 、企业收到创新基金的会计处理 “背景”部分中提到的该批文中要求的处理方式是原先《关于执行〈企业会计制度〉和相关会计准则有关问题解答》（财会[2002]18号）要求的处理方式。财会[2002]18号文是原《企业会计制度》体系下的文件，其中对此类专门用途的财政拨款的会计处理方法的规定与新企业会计准则和 2007 年生效的《企业财务通则》的要求已经不一致。根据财政部《关于印发〈企业会计准则——应用指南〉的通知》（财会[2006]18号）规定：“执行《企业会计准则——应用指南》的企业，不再执行现行准则、《企业会计制度》、《金融企业会计制度》、各项专业核算办法和问题解答”。 （ 1 ）如该企业执行《企业会计制度》时的处理 如果该企业直到 2010 年（即收到该笔创新基金拨款时）仍然在执行原先的《企业会计制度》的，则应当根据财会[2002]18号文的规定，将项目完成后确定可留给企业的拨款结余在通过验收后转入资本公积处理，不应确认为营业外收入。 （ 2 ）如该企业执行新企业会计准则时的处理 如果该企业已经执行新企业会计准则的，则在确定会计处理方法时，应考虑以下因素：（ 1 ）该项目的相关开发支出在发生时是否符合《企业会计准则第 6 号——无形资产》所规定的资本化条件；（ 2 ）创新基金属于《企业财务通则》（财政部令第 41 号）第二十条所规定的五类财政资金中的第三类，即“贷款贴息、专项经费补助”，按该条规定应作为企业收益处理（见财政部企业司编：《企业财务通则解读》 ）。因此，在新企业会计准则下，创新基金的会计处理应适用《企业会计准则第16 号——政府补助》。 即，在新企业会计准则下，企业首先应当对照《企业会计准则第 6 号——无形资产》及其应用指南和讲解的规定，确定相应的项目开发支出是应当资本化还是费用化；在此基础上，相应确定该笔创新基金应当属于与资产相关的政府补助还是与收益相关的政府补助。属于与收益相关的政府补助的，如果项目已经完成，后续不再发生研发费用的，可在收到时一次性计入营业外收入；属于与资产相关的政府补助的，在无形资产的摊销年限内相应分期摊销。 2 、相关拨款批文中对企业收到该资金后的财务、会计处理规定是否具有效力，企业如何执行的问题 根据《关于执行〈企业会计制度〉和相关会计准则有关问题解答》（财会[2002]18号）规定：“《中华人民共和国会计法》第八条规定‘国家实行统一的会计制度。国家统一的会计制度由国务院财政部门根据本法制定并公布。国务院有关部门可以依照本法和国家统一的会计制度制定对会计核算和会计监督有特殊要求的行业实施国家统一的会计制度的具体办法或者补充规定，报国务院财政部门审核批准’。因此，企业必须按照《中华人民共和国会计法》的规定，严格执行国家统一的会计制度，不得采用与国家统一的会计制度规定相悖的会计处理方法。除国务院财政部门外，任何部门制定的会计制度都是没有法定效力的，企业可以不执行”。 如前所述，对于执行新企业会计准则的企业而言，财会[2002]18号文件本身已经不再执行。但我们理解，上述程序性规定应当仍然具有参考价值的。 实务中可能会遇到其他政府部门发布的财务管理规定与财政部会计司发布的会计准则或会计制度规定发生冲突的情形。对此我们的一般理解是：由于企业的财务报表是依据《企业会计准则》编制的，这一点在财务报表附注的“编制基础”和“遵循企业会计准则的声明”两个部分中都有明确的披露，同时注册会计师的审计意见也是针对财务报表是否符合适用的会计准则、制度的规定而发表的，因此在财务管理规定与会计准则发生冲突时，企业在会计处理中应当优先适用会计准则的规定，除非会计准则本身规定了例外（例如《〈企业会计准则第 16 号——政府补助〉应用指南》第一条中对“投资补助”的例外规定，即明确规定政府拨入的投资补助等专项拨款中，国家相关文件规定作为资本公积处理的，也属于资本性投入的性质，而不属于政府补助）。